最　高　行　政　法　院　判　決　　　　　　　　　　九十一年度判字第三三六號
　　原　　　告　新廣投資股份有限公司
　　代　表　人　甲○○
　　被　　　告　財政部臺北市國稅局
　　代　表　人　張盛和
右當事人間因證券交易稅事件，原告不服行政院中華民國八十九年二月十八日台八十
九訴字第○五○○六號再訴願決定，提起行政訴訟。本院判決如左：
　　主  文
原告之訴駁回。
訴訟費用由原告負擔。
　　事  實
緣原告於民國（以下同）八十五年十二月十九日、二十日及二十三日分別向陳世修、
黃玉梅及甲○○購入漢邦投資股份有限公司（以下簡稱漢邦公司）股票計三、三○○
、○○○股，實際成交金額計新臺幣（以下同）四六、二○○、○○○元，應代徵證
券交易稅一三八、六○○元，原告僅繳納六九、三○○元，短代徵六九、三○○元。
被告遂補徵稅額，並依證券交易稅條例第九條第一項及行為時稅務違章案件減免處罰
標準（以下簡稱減免處罰標準）第六條第二款規定，分別按短徵稅額四、二○○元、
一四、七○○元、二一、○○○元、八、四○○元及二一、○○○元處以五倍或十五
倍罰鍰計九九七、五○○元。原告就罰鍰部分不服，申經復查結果，未准變更，提起
訴願、再訴願，遞遭決定駁回，遂提起行政訴訟。茲摘兩造訴辯意旨於次：
原告起訴意旨略謂：一、查證券交易稅條例第九條第一項規定：「代徵人不履行代徵
義務，或代徵稅額有短徵、漏徵情形者，除責令其賠繳並由該管稽徵機關先行發單補
徵外，另處以應代徵未代徵之應納稅額十倍以上三十倍以下之罰鍰。」依五十九年六
月十九日公布之立法理由為：「一、現行代徵人”不”依法履行代徵義務者，從重懲
處，其罰鍰倍數規定『十倍以上三十倍以下』，係授權司法機關衡酌情形輕重以為合
理之處罰。．．．」，然系爭案件原告並非”不”依法代徵，而係公司業務萎縮幾至
於零，人員全部流失，於處理公司結束營業期間，由一臨時代理人（時為家庭主婦，
對證券交易稅條例毫無認識）代為處理報繳證券交易稅事宜，誤認證券交易稅稅率為
千分之一點五並據以辦理報繳，故申報繳納之證券交易稅金額為六九、三○○元，剛
好為應繳納金額之一半，故本案件並非”不”盡代徵義務。二、由該不懂稅法之臨時
代理人員行為而言，其已辦理代徵證券交易稅，確屬事實，既已代徵並辦理申報，絕
無可能故意少報或少代繳稅額，因繳納之稅款負擔人並非原告，而係相關證券之出售
人。就本案而言，原告毫無代為節省或短漏繳納證券交易稅之誘因與必要，原告亦未
有向賣方收取千分之三稅款而卻僅繳納千分之一點五之行為，純係公司內無人，臨時
代理之家庭主婦對證券交易稅生疏，誤以為證券交易稅稅率為千分之一點五而已。衡
情度理，既已依法代為報繳，成交金額又係按全額申報，怎有可能僅繳納一半之稅款
？斯等作為，又怎能通過電腦或稅務人員之查核？苟原告要故意作為，大可將成交金
額減半，因賣方出售之證券並非上市或上櫃股票，無市場成交價格可考，電腦或稅務
人員根本無法查出。顯見本案絕非原告故意，而係公司業務萎縮，人員散失殆盡，臨
時代理之人員不諳證券交易稅條例而發生，而且其行為方式依常理一定會被查出。三
、本案申報繳納後，原告曾接獲被告經辦人員詢問，原告負責人當時身在國外，臨時
代理人員曾詢問被告經辦人員應如何處理，承答：「不要緊，不要緊」，孰料除擬補
徵應繳之稅款六九、三○○元外，尚擬處以高達十五倍之罰鍰，被告之心態並非以服
務或輔導納稅義務人為宗旨，反似故意拖延納稅人補救時間，以處罰人民為樂，否則
當時怎不通知原告公司臨時代理人員立即補繳差額？此等狀況下，擬處原告以十五倍
之罰鍰，寧非過苛。四、綜上情況，系爭案件擬處高達稅款十五倍之罰鍰，實屬違法
失當，爰請判決撤銷原處分及一再訴願決定等語。
被告答辯意旨略謂：一、本件原告為證券交易稅條例第四條第三款規定之證券交易稅
代徵人，八十五年十二月十九日、二十日及二十三日分五筆購入漢邦公司股票計三、
三○○、○○○股，實際成交金額計四六、二○○、○○○元，應代徵證券交易稅額
計一三八、六○○元，原告僅代徵六九、三○○元，計短代徵稅額六九、三○○元，
原核定除補徵稅款外，並依證券交易稅條例第九條第一項規定及稅務違章案件減免處
罰標準第六條第三款規定，按五筆短徵稅額四、二○○元、一四、七○○元、二一、
○○○元、八、四○○元及二一、○○○元分別處以五倍或十五倍罰鍰，合計九九七
、五○○元，尚無不合。二、至原告主張因臨時代理人員之錯誤致短代徵稅額，非故
意短代徵，請從輕論處云云，經查本件短徵證券交易稅額，有證券交易稅繳款書及原
告聲明書附案為證，違章事實明確，除補徵稅額外，短徵稅額逾三千元至六千元者（
即本件短徵稅額四、二○○元部分），已依減免處罰標準處以五倍之罰鍰，其餘四筆
短徵稅額超過六千元者，依證券交易稅條例第九條第一項規定處以十倍以上三十倍以
下之罰鍰，原處分以十五倍處罰尚無逾越，是原告即使非屬故意，亦難謂為無過失。
參照司法院釋字第二七五號解釋「．．．但應受行政罰之行為，僅須違反禁止規定或
作為義務，而不發生損害或危險為其要件者，推定為過失，於行為人不能舉證證明自
己無過失時，即應受處罰」之意旨，原告所稱核無足採，原處分應予維持。三、綜上
論述，原處分所為復查、訴願、再訴願決定並無違誤。請駁回原告之訴等語。
　　理　由
按「凡買賣有價證券，除各級政府發行之債券外，悉依本條例之規定，徵收證券交易
稅。」「證券交易稅向出賣有價證券人按每次交易成交價格依左列稅率課徵之：一、
公司發行之股票及表明股票權利之證書或憑證徵千分之三。」、「證券交易稅向出賣
有價證券人課徵，由代徵人於每次買賣交割之當日，按前條規定稅率代徵，並於代徵
之次日，填具繳款書向國庫繳納之。」、「前條所稱之證券交易稅代徵人如左：．．
．三、有價證券如係由持有人直接出讓與受讓人者，其代徵人為受讓證券人。」及「
代徵人不履行代徵義務或代徵稅額有短徵、漏徵情形者，除責令其賠繳並由該管稽徵
機關先行發單補徵外，另處以應代徵未代徵之應納稅額十倍以上三十倍以下之罰鍰。
」證券交易稅條例第一條、第二條第一款、第三條第一項、第四條第三款及第九條第
一項分別定有明文。本件原告於八十五年十二月十九日、二十日及二十三日分別向陳
世修、黃玉梅及甲○○購入漢邦公司股票計三、三○○、○○○股，實際成交金額計
四六、二○○、○○○元，應代徵證券交易稅一三八、六○○元，原告僅繳納六九、
三○○元，短代徵六九、三○○元。被告乃補徵稅額，並依證券交易稅條例第九條第
一項及減免處罰標準第六條第二款規定，分別按短徵稅額四、二○○元、一四、七○
○元、二一、○○○元、八、四○○元及二一、○○○元處以五倍或十五倍罰鍰計九
九七、五○○元。原告不服罰鍰處分，以因臨時人員之錯誤致短代徵稅額，而非故意
短代徵，請從輕處罰云云，申請復查。復查決定以原告短徵證券交易稅額，有證券交
易稅繳款書及原告聲明書附原處分卷為證，違章事實明確，被告就短徵稅額逾三千元
至六千元者（即短徵稅額四、二○○元部分），依減免處罰標準處以五倍之罰鍰，其
餘四筆短徵稅額超過六千元者，依證券交易稅條例第九條第一項規定處以十五倍罰鍰
，尚無逾越。又參照司法院釋字第二七五號解釋，應受行政罰之行為，僅須違反禁止
規定或作為義務，而不以發生損害或危險為其要件者，推定為有過失，於行為人不能
舉證證明自己無過失時，即應受罰之意旨，本件原告縱非故意，亦難謂無過失，原處
分依法論罰，並無不合，乃未准變更。原告訴經財政部訴願決定及行政院再訴願決定
，另以所得稅法第一百十四條第一款規定違反扣繳義務之處罰與本件違反證券交易稅
條例之代徵義務應受罰之情形有別，法律依據不同，不可相提併論，原告所訴原處分
裁罰過重核不足採，因而駁回原告之訴願、再訴願。經核與前述規定無違。原告起訴
主張如事實欄起訴意旨所載，經查：(一)原告直接向持有漢邦公司股票之人購入股票，
有代徵證券交易稅之義務，其有短徵證券交易稅之事實，已如前述，原告亦不爭執。
參考原告於復查申請書陳述其另向上開股東持有人購入四筆合計九三五、○○○股，
曾按千分之三報繳證券交易稅等情，可見其並非不知法定稅率，竟未依法代徵而有短
徵情事，被告認定其有受罰之責任條件，並非無據。(二)原告雖稱其臨時人員誤以為稅
率為千分之一．五，致有短徵。依其於復查申請書所稱緣於誤將證券商之手續費率千
分之一．五當成證券交易稅率。但查手續費與所應代徵之稅顯然不同，依常理不易混
淆。且縱然屬於誤認，也出於過失，仍具備責任條件。短徵與不為代徵均為前述規定
處罰之行為態樣，原告主張其非不盡代徵義務，並不影響有短徵之違法事實。(三)依原
告已代徵報繳之證券交易稅一般代徵稅額繳款書，上載限私人間直接買賣有價證券者
使用，符合本案交易性質之用途，其上載應納證券交易稅額，如不計算，難一望而知
有誤。原告主張依其短徵情形一定會被查出，足見非故意短徵等語，尚非當然，況無
故意而有過誤，仍有可罰之責任條件。(四)被告所屬人員對於原告詢問之事如何說明，
不影響原告違法事實之成立。被告就原告短徵之稅額多寡分別處五倍或十五倍罰鍰，
未超過法定罰鍰最高倍數三十倍之一半，尚屬相當，其處罰已衡酌原告短徵情節，並
無違法。從而，復查決定及原再訴願決定遞予維持初查核定，按諸前述規定，均無不
合。起訴為無理由，應予駁回。
據上論結，本件原告之訴為無理由，爰依行政訴訟法施行法第二條、行政訴訟法第九
十八條第三項前段，判決如主文。
中　　華　　民　　國　　九十一　　　年　　　三　　　　月　　　四　　　　日
                    最 高 行 政 法 院  第 一 庭
                                審 判 長 法  官　　　黃　綠　星
                                         法  官      高　啟　燦
                                         法  官　　　蔡　進　田
                                         法  官　　　黃　璽　君
                                         法  官　　　廖　宏　明
右  正  本  證  明  與  原  本  無  異
　　　　　　　　　　　　　　　　　　　　 法院書記官　邱　彰　德
中　　華　　民　　國　　九十一　　　年　　　三　　　　月　　　四　　　　日
